臺灣高等法院民事判決
109年度訴易字第94號
原      告  陳佩鴻  
訴訟代理人  陳志銘  

被      告  徐子玉  
上列當事人間請求侵權行為損害賠償事件，原告提起刑事附帶民
事訴訟，經本院刑事庭裁定移送前來（109年度附民字第324號）
，本院於民國109年12月2日言詞辯論終結，判決如下：
    主      文
被告應給付原告新臺幣貳萬元，及自民國一百零九年八月二十五
日起至清償日止，按週年利率百分之五計算之利息。
原告其餘之訴駁回。
訴訟費用由被告負擔五分之一，餘由原告負擔。 
    事實及理由
一、原告主張：兩造均為新北市汐止區翠峰街伯爵一期大樓社區
    (下稱系爭社區)住戶，被告因不滿伊在系爭社區住戶於通訊
    軟體LINE所設立之群組(下稱系爭群組)中張貼被告將車輛停
    放於道路中間之照片(下稱系爭照片)，於民國108年7月4日
    下午3時40分許起至同日下午4時2分許，在系爭群組內以「
    王八蛋」、「絕子絕孫」、「龜三」等語辱罵伊，為系爭群
    組成員100餘人共見共聞，足生貶損於伊人格、名譽及社會
    評價，致伊受有精神上痛苦，依民法第184條第1項前段、第
    195條第1項規定，請求被告賠償伊所受非財產上損害新臺幣
    (下同)10萬元等語。並聲明：被告應賠償原告10萬元，及自
    起訴狀繕本送達翌日起至清償日止，按週年利率5%計算之利
    息。
二、被告則以：伊在系爭群組內所為「王八蛋」、「絕子絕孫」
    、「龜三」等言論，均係針對在伊雨傘上塗抹糞便之人；伊
    雖因情緒而為不雅文辭之發言，然依前後語句可知並非影射
    原告為塗抹糞便之人。伊在群組張貼原告先前發言截圖，僅
    為表達伊屢受不堪之待遇。刑案判決伊涉公然侮辱係屬不當
    ，伊並未侵害原告名譽權。又伊目前待業中，所營事業生意
    欠佳等語，資以抗辯。並聲明：原告之訴駁回。
三、本院之判斷：
　㈠按因故意或過失，不法侵害他人之權利者，負損害賠償責任
    。不法侵害他人之身體、健康、名譽、自由、信用、隱私、
    貞操，或不法侵害其他人格法益而情節重大者，被害人雖非
    財產上之損害，亦得請求賠償相當之金額，民法第184條第1
    項前段、第195條第1項前段分別定有明文。經查，被告於10
    8年7月4日下午2時37分許，在系爭群組發言稱：「是哪一個
    絕子絕孫的把大便抹在我的傘上？」，經訴外人曹仁祥於同
    日下午3時38分詢問：「請問發現的日期，時間？」被告即
    於同日下午3時40分張貼原告於同年6月23日所拍攝之系爭照
    片及相關發言截圖，並稱：「上禮拜天晚上才把我的車子照
    了撲在網路上，他媽的，我賣衣服回來再(應係「在」之誤
    繕)搬東西，他把我的車照片公布在群組中，可以調錄影帶
    喔叫警衛來問，王八蛋。請你去調錄影帶公布。我的傘掛在
    我家的鐵門上我今天拿傘才看到。這就是我們的社區」等語
    ，訴外人蔡秀軒告以：「不過車被照與這是二回事，請勿生
    氣，如果與其它社區比，我們伯爵住戶水準算很好喔！也許
    你的傘是在外面塗到不知道吧！」被告回應稱：「敢做就不
    要怕別人罵絕子絕孫」等語，雖蔡秀軒持續勸說被告勿辱罵
    、須查清楚，惟被告仍稱：「請你不要再發言叫那個龜三出
    來說」等語，有系爭群組對話截圖在卷可稽(見附民卷第11
    至13頁)。綜觀上述對話內容，被告發言之始固係質問何人
    在其雨傘上塗抹糞便，惟於曹仁祥詢問其發現時地之際，被
    告旋在系爭群組上張貼原告先前發言截圖，及出言「王八蛋
    」指責原告不應拍攝照片公布在群組中，嗣經蔡秀軒規勸，
    被告仍續稱「敢做就不要怕別人罵絕子絕孫」、「叫那個龜
    三出來說」等語，依其發言內容脈絡，實係意指公布停車照
    片之原告即為塗抹糞便之人，並要求原告出面解釋；其確以
    「王八蛋」、「絕子絕孫」、「龜三」等言語在系爭群組內
    公然侮辱原告。本院109年度上易字第1140號刑事判決所認
    亦同(見附民卷第31至37頁)，可為佐證。因此被告否認於系
    爭群組內辱罵原告云云，即無可採。核被告所為既足以貶損
    原告之社會評價而不法侵害其名譽權，則原告依侵權行為之
    法律關係請求被告賠償其所受非財產上損害，洵屬有據。
　㈡按所謂慰撫金係為填補精神上所受之損害，其酌定除考量被
    害人所受之精神上創痛外，並應審酌兩造之身分地位並經濟
    能力等因素，據而判斷適當之慰撫金數額。經查，本件被告
    以不雅文詞辱罵而侵害原告名譽權，原告在精神上必感受相
    當之痛苦；次查，原告學歷為高職畢業，為一般上班族，
　　108年度年收入約33萬元，名下有投資1筆；被告為專科畢業
    ，曾任講師，現無業，108年度年收入約27萬元，名下有投
    資2筆等情，業據兩造陳述在卷（本院卷第125頁），且有10
    8年度綜合所得稅結算申報稅額試算通知書、稅務電子閘門
    財產所得調件明細表、畢業證書、離職申請書、通訊軟體對
    話內容可稽（見本院卷第75、117、153、155頁、個資卷）
    。爰斟酌被告行為態樣、原告所受精神痛苦程度、兩造身分
    、地位、所受教育、經濟能力等一切情狀，認原告請求非財
    產上損害賠償即慰撫金10萬元尚嫌過高，應核減為2萬元方
    為公允，逾此數額之請求則不應准許。
四、綜上所述，原告依民法第184條第1項前段、第195條第1項前
    段規定，請求被告給付2萬元，及自起訴狀繕本送達翌日即
　　109年8月25日(見附民卷第29頁送達證書）起至清償日止，
    按週年利率5%計算之利息，為有理由，應予准許。其逾此部
    分之請求則無理由，應予駁回。
五、本件事證已臻明確，兩造其餘攻擊防禦方法及所用之證據，
    經本院斟酌後，均認不足以影響本判決之結果，爰不再逐一
    論列，附此敘明。
六、據上論結，本件原告之訴一部為有理由，一部為無理由，依
    民事訴訟法第79條，判決如主文。
中　　華　　民　　國　  109 　年　　12　　月　　16　 日 
                  民事第二十三庭
                          審判長法  官  蕭胤瑮
                                法  官  袁雪華
                                法  官  楊舒嵐
正本係照原本作成。
不得上訴。
中　　華　　民　　國　　109 　年　　12　　月　　16　　日

　　　　　　　　　　　　      　書記官  常淑慧